【裁判字號】    89,訴,119
【裁判日期】    890320
【裁判案由】    詐欺等
【裁判全文】
臺灣板橋地方法院刑事判決                          八十九年度訴字第一一九號
    公  訴  人  臺灣板橋地方法院檢察署檢察官
    被      告  庚○○
右列被告因詐欺等案件，經檢察官提起公訴（八十八年度偵字第二二一九二號），本
院判決如左：
    主  文
庚○○連續行使偽造私文書，足以生損害於他人，處有期徒刑貳年拾月。
    事  實
一、庚○○分別於民國（下同）八十六年十月五日、八十五年五月十日、八十七年二
    月十五日、八十七年六月二十日，自任會首，在其臺北縣鶯歌鎮○○路二四號二
    樓之住處，先後召集四個民間互助會（以下依序簡稱甲會、乙會、丙會、丁會，
    詳細之會款、會期、開標日期及會員人數如附表壹所載），並均採內標制標會。
    其明知於八十五年六月間，已陷於經濟困難無支付能力，竟基於意圖為自己不法
    所有之概括犯意，自八十五年七月一日（附表貳乙會編號１）起至八十八年八月
    五日（附表貳甲會編號１４）止，在上址住處，先後於附表貳所示之冒標日期，
    連續於標會單上偽填得標金額欄所示之金額，依習慣係表示各該會員願出標息標
    取會款之標會單準私文書（標會單業已棄失），冒稱未到場之被冒標者黃秋榮等
    五十二人得標而提示行使，以此方式冒標甲會十四會、乙會十七會、丙會十二會
    、丁會九會，共計五十二會，致使如附表貳所示活會會員欄所示之會員陷於錯誤
    而交付會款，共詐得會款新臺幣（下同）一千五百十八萬四千二百元（起訴書誤
    載為冒標甲會二十四會、乙會二十二會、丙會二十五會、丁會二十三會，詐得會
    款五千五百餘萬元），足以生損害於被冒標者黃秋榮等人及其他活會會員（詳細
    之會名、冒標日期、被冒標者、冒標金額、各會之活會會員及冒標詐得款項如附
    表貳所載）。迨至八十八年九月庚○○宣布停會後，經活會會員相互查證，得悉
    上情，始知受騙。。
二、案經潘丁○○、乙○○、丑○○、子○○、寅○○、卯○○、甲○○、丙○○、
    癸○○○、壬○○、辛○○、戊○○、己○○○等人訴請臺灣板橋地方法院檢察
    署檢察官偵查起訴。
    理  由
一、訊據被告庚○○對於右揭時地連續多次偽填金額，冒稱上開會員黃秋榮等人得標
    ，共冒標五十二會，使其他活會會員誤信而交付會款，計詐得會款一千五百一十
    八萬四千二百元之事實坦承不諱，核與告訴人潘丁○○、乙○○、丑○○、寅○○、卯○○、甲○○、丙○○、癸○○○、壬○○、辛○○、戊○○、己○○○
    及告訴代理人楊王秀珍（告訴人子○○之妻）等指訴之情節相符，復有上述互助
    會單明細表四紙附卷可佐，本件事證已亟明確，被告犯行，洵堪認定，自應依法
    論科。
二、按民間互助會會員得標時書寫之標單，一般僅寫金額而已，形式上尚不具備刑法
    第二百十條私文書之外觀，應屬於紙上之文字，依習慣足以表示願出利息之用意
    證明，為同法第二百二十條第一項規定以私文書論之準私文書（最高法院八十二
    年度臺上字第三五０八號、八十四年度臺上字第四一三０號判決參照）。本件被
    告於附表貳所示之冒標日期，在標單上填寫標息，依習慣自足以表示被冒標者黃
    秋榮等人願出息標取會款用意之證明，該標會單依刑法第二百二十條第一項之規
    定自以私文書論，其偽造該標會單復向各該活會會員詐稱被冒標者得標而行使，
    使不知情之活會會員陷於錯誤而繳交會款，其行為自足以生損害於被冒標者及各
    該活會會員，核其所為，係犯刑法第二百十六條、第二百二十條第一項、第二百
    十條之行使偽造準私文書、第三百三十九條第一項之詐欺取財罪。其偽造得標會
    單後復持以行使，偽造之低度行為應為行使之高度行為所吸收，不另論罪。又被
    告於事實欄所述所為之每次冒標詐欺行為，致如附表貳所示之各活會會員等人陷
    於錯誤而交付會款，係一行為侵害多數活會會員法益，為一行為觸犯數個相同之
    詐欺罪名，為同種想像競合犯，應依刑法第五十五條之規定，從一重處斷，即依
    附表貳所示甲會編號１，八十六年十二月五日該次冒標日期較重之詐欺罪處斷。
    再被告先後多次之詐欺及行使偽造私文書犯行，均時間緊接，所犯構成要件亦復
    相同，顯係基於概括犯意反覆為之，應依連續犯之規定各論以一罪，並依法分別
    加重其刑。被告所犯連續行使偽造私文書與詐欺取財犯行間，有方法結果之牽連
    關係，應從較重之連續行使偽造準私文書罪論處。爰審酌被告招募互助會擔任會
    首，冒標所得之金額甚鉅及危害人數眾多，對經濟交易安全影響至深，惟事後坦
    承犯行，賠償部分會款予被害人甲○○、癸○○○、辛○○、丑○○、己○○○
    、寅○○及卯○○等人，犯後態度尚稱良好等一切情狀，量處如主文所示之刑，
    以資懲戒。至偽填標息之標單五十二紙，雖係被告所有供詐欺、行使偽造文書犯
    行所用之物，惟業已棄失，經被告陳明在卷，且未據扣案，自不另為沒收之諭知
    ，併此敘明。
據上論斷，應依刑事訴訟法第二百九十九條第一項前段，刑法第五十六條、第二百十
六條、第二百十條、第三百三十九條第一項、第五十五條，罰金罰鍰提高標準條例第
一條前段，判決如主文。
本案經檢察官楊四猛到庭執行職務
中      華      民      國      八十九    年      三      月    二十    日
                                  臺灣板橋地方法院刑事第六庭
                                          法  官  彭  松  江
右正本證明與原本無異。
如不服本判決，應於判決送達後十日內，向本院提出上訴狀。
                                          書記官  陳  福  記
中      華      民      國      八十九    年      三      月    二十一  日
附表壹：
編號    會  款   會     期   開標日期    會員人數    冒標人次  冒標金額
                                                               （新臺幣）
甲      二萬元   86.10.5至   每月五日    三十三會    十四會    4,738,200元
                 89.6.5止
乙      一萬元   85.5.10至   每月十日    四十五會    十七會    3,117,200元
                 89.1.10止
丙      二萬元   87.2.15至   每月十五日  三十二會    十二會    4,190,600元
                 89.9.15止
丁      二萬元   87.6.20至   每月二十日  二十九會    九會      3,138,200元
                 89.10.20止
附錄本案所犯法條全文：
刑法第二百十條：
偽造、變造私文書，足以生損害於公眾或他人者，處五年以下有期徒刑。
刑法第二百十六條：
  行使第二百十條至第二百十五條之文書者，依偽造、變造文書或登載不實事項或使
登載不實事項之規定處斷。
刑法第二百二十條：
  在紙上或物品上之文字、符號、圖畫、照像，依習慣或特約，足以為表示其用意之
證明者，關於本章及本章以外各罪，以文書論。
  錄音、錄影或電磁紀錄，藉機器或電腦之處理所顯示之聲音、影像或符號，足以為
表示其用意之證明者，亦同。
  稱電磁紀錄，指以電子、磁性或其他無法以人之知覺直接認識之方式所製成之紀錄
，而供電腦處理之用者。
刑法第三百三十九條：
  意圖為自己或第三人不法之所有，以詐術使人將本人或第三人之物交付者，處五年
以下有期徒刑、拘役或科或併科一千元以下罰金。
  以前項方法得財產上不法之利益或使第三人得之者，亦同。
  前二項之未遂犯罰之。


司法院資訊處製作；財團法人民間司法改革基金會備份。
